臺灣彰化地方法院彰化簡易庭民事判決
111年度彰簡字第496號
原      告  臺灣產物保險股份有限公司

法定代理人  李泰宏  


訴訟代理人  黃煜凱  
            蔡志鴻  
被      告  洪益鋒  
上列當事人間請求損害賠償事件，本院於民國111年11月8日言詞
辯論終結，判決如下：
    主  文
被告應給付原告新臺幣99,829元，及自民國111年9月13日起至清
償日止，按週年利率百分之5計算之利息。
原告其餘之訴駁回。
訴訟費用(減縮部分除外)新臺幣3,640元，由被告負擔其中新臺
幣1,092元，餘由原告負擔。
本判決原告勝訴部分得假執行。但被告如以新臺幣99,829元為原
告預供擔保，得免為假執行。
    事實及理由
壹、程序部分：
一、訴狀送達後，原告不得將原訴變更或追加他訴，但擴張或減
    縮應受判決事項之聲明者，不在此限；又該規定於簡易訴訟
    程序亦有適用，民事訴訟法第255條第1項但書第3款、第436
    條第2項分別定有明文。本件原告原起訴聲明係請求被告應
    給付原告新臺幣(下同)758,550元及法定利息。嗣於民國111
    年11月8日言詞辯論時變更聲明為被告應給付原告332,762元
    及法定利息，核其主張屬減縮應受判決事項之聲明，與上開
    規定相符，應予准許。
二、被告未於言詞辯論期日到場，核無民事訴訟法第386條所列
    各款情事，爰依原告之聲請，由其一造辯論而為判決。　
貳、實體部分：　　
一、原告主張：被告於109年9月6日下午2時50分許，駕駛車牌號
    碼000-0000號自用小客車(下稱肇事車輛)，行經彰化縣○○鎮
    ○○里○○巷00○0號附近處，因未依規定減速之過失，致撞及原
    告所承保、訴外人蘇志偉所有、由訴外人蘇彥州駕駛之車牌
    號碼000-0000號自用小客車(下稱系爭車輛)，致系爭車輛受
    損。系爭車輛經送廠修復，維修費用總計758,550元(含工資
    55,100元、烤漆37,000元、零件666,450元)，後經原告派員
    核算後遂依保險契約條款約定事項賠付完畢，依保險法第53
    條第1項規定，得代位被保險人對被告之損害賠償請求權。
    本件系爭車輛零件經折舊後，被告應給付系爭車輛修復費用
    332,762元，爰依民法第184條第1項前段、第191條之2及保
    險法第53條第1項之規定提起本件訴訟等語。並聲明：被告
    應給付原告332,762元，及自起訴狀繕本送達翌日起至清償
    日止，按週年利率5%計算之利息。
二、被告未於言詞辯論期日到場，亦未提出書狀作何聲明或陳述
    。
三、本院之判斷：
  ㈠原告主張上開事實，業據其提出道路交通事故當事人登記聯
    單、初步分析研判表、估價單、統一發票、交易明細資訊、
    行車執照、駕駛執照、受損照片等為證，復經本院調取交通
    事故資料核閱屬實，且被告已於相當時期受合法之通知，而
    於言詞辯論期日不到場，亦未提出準備書狀爭執，依民事訴
    訟法第436條第2項、第280條第3項前段準用同條第1項前段
    之規定，視同自認，堪認原告主張之事實為真實。
  ㈡因故意或過失，不法侵害他人之權利者，負損害賠償責任；
    汽車、機車或其他非依軌道行駛之動力車輛，在使用中加損
    害於他人者，駕駛人應賠償因此所生之損害。但於防止損害
    之發生，已盡相當之注意者，不在此限，民法第184條第1項
    前段、第191條之2分別定有明文。其次，被保險人因保險人
    應負保險責任之損失發生，而對於第三人有損失賠償請求權
    者，保險人得於給付賠償金額後，代位行使被保險人對於第
    三人之請求權；但其所請求之數額，以不逾賠償金額為限，
    保險法第53條第1項亦有明定。又行車速度，依速限標誌或
    標線之規定，無速限標誌或標線者，應依下列規定：行經
    設有彎道、坡路、狹路、狹橋、隧道、學校、醫院標誌之路
    段、道路施工路段、泥濘或積水道路、無號誌之交岔路口及
    其他人車擁擠處所，或因雨霧致視線不清或道路發生臨時障
    礙，均應減速慢行，作隨時停車之準備，道路交通安全規則
    第93條第1項第2款定有明文。經查，本件事故路口為無號誌
    之交岔路口，雙方車輛進入交岔路口之車道數相同(均為一
    個車道)，於發生碰撞前之路口未設置停讓標誌或標線予以
    劃分幹、支道，有道路交通事故現場圖在卷可稽。又被告於
    上揭時、地駕駛肇事車輛，行經系爭交岔路口欲南往北直行
    時，未減速慢行，作隨時停車之準備，致與適時沿埔尾巷由
    西往東行經上開交岔路口之系爭車輛發生碰撞，造成系爭車
    輛受有損害，被告之行為與系爭車輛所受損害間具有相當因
    果關係，被告復未舉證證明其就防止損害發生已盡相當之注
    意，自應就系爭車輛之損害負賠償責任。則原告已依保險契
    約支付系爭車輛之修復費用，並依保險代位之規定，請求被
    告負損害賠償責任，自屬有據。
  ㈢不法毀損他人之物者，被害人得請求賠償其物因毀損所減少
    之價額；負損害賠償責任者，除法律另有規定或契約另有訂
    定外，應回復他方損害發生前之原狀；第一項情形，債權人
    得請求支付回復原狀所必要之費用，以代回復原狀，民法第
    196條、第213條第1項、第3項分別定有明文。又物被毀損時
    ，被害人除得依民法第196條請求賠償外，並不排除民法第2
    13條至第215條之適用，惟民法第196條之規定即係第213條
    之法律另有規定，請求賠償物被毀損所減少之價額，得以修
    復費用為估定之標準，但以必要者為限，例如：修理材料以
    新品換舊品，應予折舊。經查，原告就系爭車輛支出修理費
    用758,550元(含工資55,100元、烤漆37,000元、零件666,45
    0元)，其中零件部分，係以新零件代替舊零件，依前揭說明
    ，自應將零件折舊部分予以扣除。又依行政院所頒固定資產
    耐用年數表及固定資產折舊率表，非運輸業用客車、貨車之
    耐用年數為5年，依平均法計算其折舊結果(即以固定資產成
    本減除殘價後之餘額，按固定資產耐用年數表規定之耐用年
    數平均分攤，計算折舊額)，每年折舊率為5分之1，並參酌
    營利事業所得稅查核準則第95條第6項規定「固定資產提列
    折舊採用平均法者，以1年為計算單位，其使用期間未滿1年
    者，按實際使用之月數相當於全年之比例計算之，不滿1月
    者，以1月計」。參照系爭車輛行車執照所載，系爭車輛係
    於105年11月出廠之非運輸業用汽車，惟不知當月何日，應
    類推適用民法第124條第2項後段，推定為105年11月15日，
    計算至本件車禍發生日即109年9月6日止，已使用3年10月(
    未滿1月，以1月計)，則零件扣除折舊後之修復費用估定為2
    40,662元【如附表計算方式】，至於工資、烤漆部分，並無
    折舊問題。從而，系爭車輛之修復必要費用共計為332,762
    元【計算式：240,662元＋55,100元＋37,000元＝332,762元】
    。
  ㈣損害之發生或擴大，被害人與有過失者，法院得減輕賠償金
    額或免除之；前二項之規定，於被害人之代理人或使用人與
    有過失者，準用之，民法第217條第1項、第3項分別定有明
    文。又汽車行駛至交岔路口，其行進、轉彎，應依下列規定
    ：行至無號誌或號誌故障而無交通指揮人員指揮之交岔路
    口，支線道車應暫停讓幹線道車先行。未設標誌、標線或號
    誌劃分幹、支線道者，少線道車應暫停讓多線道車先行；車
    道數相同時，轉彎車應暫停讓直行車先行；同為直行車或轉
    彎車者，左方車應暫停讓右方車先行。但在交通壅塞時，應
    於停止線前暫停與他方雙向車輛互為禮讓，交互輪流行駛，
    道路交通安全規則第102條第1項第2款定有明文。本件事故
    之發生，被告固有如前揭所述之過失，惟蘇彥州駕駛系爭車
    輛行經無號誌之交岔路口，未減速慢行，作隨時停車之準備
    ，且未先暫停禮讓右方之肇事車輛先行，仍貿然進入系爭之
    交岔路口，對於本件事故之發生，亦與有過失，且為原告所
    不爭執(見本院卷第170頁)。是本院綜合審酌本件事故發生
    緣由，再審酌雙方之過失情節比例一切情狀後，認被告應負
    擔30%之過失責任，蘇彥州應負擔70%之過失責任。則原告代
    位行使損害賠償請求權，亦應承受蘇彥州之過失，並依此比
    例酌減被告之賠償責任。從而，原告得請求被告賠償之金額
    應為99,829元【計算式：332,762元×30%＝99,829元，元以下
    四捨五入】。
　㈤本件原告代位被保險人請求被告應給付系爭車輛回復原狀所
    需之修理費用，係以支付金錢為標的，且無確定給付期限，
    是原告就上揭所得請求之金額，請求自起訴狀繕本送達被告
    之翌日即111年9月13日起至清償日止，按週年利率5%計算之
    利息，核與民法第229條第2項、第233條第1項前段及第203
    條規定相符，併應准許。　　
四、綜上所述，原告依民法第184條第1項前段、第191條之2前段
    及保險法第53條第1項之規定，請求被告給付99,829元，及
    自起訴狀繕本送達之翌日即111年9月13日起至清償日止，按
    週年利率5%計算之利息，為有理由，應予准許；逾此部分之
    請求，則無理由，應予駁回。
五、本件原告勝訴部分，係就民事訴訟法第427條訴訟適用簡易
    程序所為被告敗訴之判決，依同法第389條第1項第3款規定
    ，應依職權宣告假執行，並依同法第392條第2項規定，依職
    權宣告被告如預供相當擔保，得免為假執行。
六、訴訟費用負擔之依據：民事訴訟法第79條。
中    華    民    國   111    年    11    月    29    日
                  臺灣彰化地方法院彰化簡易庭
                      法  官  范嘉紋
以上正本係照原本作成。
如對本判決上訴，須於判決送達後20日內向本院提出上訴狀(須
附繕本)。如委任律師提起上訴者，應一併繳納上訴審裁判費。
中　　華　　民　　國　　111 　年　　11　　月　　30　　日
                      書記官  顏麗芸
附表：
1.殘價＝取得成本÷(耐用年數＋1)即666,450÷(5+1)≒111,075（小
  數點以下四捨五入）。
2.折舊額＝(取得成本－殘價)×1/（耐用年數）×（使用年數）即(6
  66,450－111,075) ×1/5×（3+10/12）≒425,788（小數點以下四
  捨五入）。
3.扣除折舊後價值＝（新品取得成本－折舊額）即666,450－425,78
  8＝240,662。